【裁判字號】    92,上訴,2201
【裁判日期】    920820
【裁判案由】    毒品危害防制條例
【裁判全文】
臺灣高等法院刑事判決                          九十二年度上訴字第二二０一號
    上  訴  人  臺灣桃園地方法院檢察署檢察官
    被      告  丙○○
    指定辯護人  本院公設辯護人甲○○
右上訴人因被告違反毒品危害防制條例案件，不服臺灣桃園地方法院九十二年度訴字
第七五號，中華民國九十二年四月二十九日第一審判決（起訴案號：臺灣桃園地方法
院檢察署九十一年度偵字第一八五四七號）提起上訴，本院判決如左：
    主  文
原判決關於連續轉讓第一級毒品及意圖販賣而持有第二級毒品部分均撤銷。
丙○○連續轉讓第一級毒品，處有期徒刑壹年壹月。
其他上訴駁回。
    事  實
一、丙○○明知海洛因係毒品危害防制條例第二條第二項第一款所稱之第一級毒品，
    不得任意持有、轉讓，竟基於轉讓第一級毒品海洛因之概括犯意，自民國九十年
    九月初起，迄同年十月一日止，在其桃園縣龍潭鄉○○村○○路四九九巷六四弄
    十五號住處，連續三次無償轉讓第一級毒品海洛因與已成年之劉怡芬施用，嗣於
    九十年十月五日下午四時許，在上址為警循線查獲，並扣得與上開轉讓第一級毒
    品犯行無直接牽連關係之第一級毒品海洛因三小包（合計淨重九．四公克，包裝
    重一．０一公克，純度百分之十一．七七，純質淨重一．一一公克）、第二級毒
    品安非他命一包（淨重一．九五九九公克，取樣０．０四一九公克已鑑析用罄，
    驗餘淨重一．九一八公克）、注射針筒二支、削尖吸管四支、棉花棒十四支、空
    夾鏈袋四十四只、殘餘第一級毒品海洛因之夾鏈袋七只、行動電話三支、煙盒一
    個、黑色小提包一個等物。
二、案經桃園縣警察局中壢分局報請臺灣桃園地方法院檢察署檢察官偵查起訴。
    理  由
壹、撤銷改判部分：
一、右揭犯罪事實，業據被告丙○○於本院審理時坦承不諱，核與證人劉怡芬於警訊
    、偵查及原審調查時證述之情節相符（見偵查卷第十三頁至第十四頁、第四十六
    頁、第五十六頁背面、第七十頁背面至第七十一頁、原審九十二年四月二日訊問
    筆錄），足證被告之自白與事實相符，是堪認被告確有無償轉讓第一級毒品海洛
    因與證人劉怡芬施用之犯行，本件事證明確，被告犯行堪以認定，應予依法論科
    。
二、核被告所為，係犯毒品危害防制條例第八條第一項之轉讓第一級毒品罪，被告轉
    讓前持有第一級毒品之低度行為，應為轉讓第一級毒品之高度行為所吸收，不另
    論罪。被告先後三次轉讓第一級毒品海洛因之犯行，時間緊接，犯罪構成要件相
    同，顯係基於概括犯意反覆為之，為連續犯，應論以毒品危害防制條例第八條第
    一項之轉讓第一級毒品罪一罪，並加重其刑。
三、原判決對被告予以論罪科刑，固非無見，惟按毒品危害防制條例第八條第一項之
    轉讓第一級毒品罪，其法定刑為一年以上七年以下有期徒刑，得併科新台幣一百
    萬以下罰金，原判決既認定被告係連續轉讓第一級毒品，應論以毒品危害防制條
    例第八條第一項之轉讓第一級毒品罪一罪，並加重其刑，然竟量處該罪之最低刑
    度即有期徒刑一年，於法有違，自有未洽，公訴人之上訴意旨執此而指摘原判決
    此部分之不當，為有理由，自應予以撤銷改判，並審酌被告罔顧第一級毒品對國
    民健康之戕害，而分別多次轉讓海洛因與劉怡芬施用，戕害他人身心，助長施用
    歪風，對社會所生危害非輕，其轉讓之次數，及犯罪後態度等一切情狀，量處如
    主文第二項所示之刑，至扣案之第一級毒品海洛因三小包（合計淨重九．四公克
    ，包裝重一．０一公克，純度百分之十一．七七，純質淨重一．一一公克）、第
    二級毒品安非他命一包（淨重一．九五九九公克，取樣０．０四一九公克已鑑析
    用罄，驗餘淨重一．九一八公克）、注射針筒二支、削尖吸管四支、棉花棒十四
    支、空夾鏈袋四十四只、殘餘第一級毒品海洛因之夾鏈袋七只、行動電話三支、
    煙盒一個、黑色小提包一個等物，係供分裝、施用第一級毒品所用之物，與本案
    轉讓犯行並無任何直接關係，宜由檢察官另行聲請單獨宣告沒收，爰不於本案轉
    讓毒品罪名項下宣告沒收，併此敘明。
貳、撤銷部分：
一、原判決就被告意圖販賣而持有第二級毒品安非他命部分，以「公訴意旨雖認被告
    另涉意圖販賣而持有第二級毒品安非他命之犯行，惟查除扣案之少量第二級毒品
    安非他命一包（淨重一．九五九九公克，取樣０．０四一九公克已鑑析用罄，驗
    餘淨重一．九一八公克）外，遍觀全卷，公訴人並未針對被告有何『營利之意圖
    』加以舉證‧‧‧被告本人既有施用毒品安非他命，自可能因之而持有前揭扣案
    之安非他命。公訴人徒以被告持有前開扣案之安非他命而認被告係意圖販賣而持
    有前述毒品安非他命，尚屬無據‧‧‧被告於九十一年十月五日下午四時許，為
    警查獲其持有前述扣案之第二級毒品安非他命，其該持有之第二級毒品安非他命
    之低度行為，應為其施用第二級毒品安非他命之高度行為所吸收，而本案公訴人
    起訴被告『意圖販賣而持有』第二級毒品罪，雖公訴人未能舉證證明被告有『意
    圖販賣』之營利意圖，惟其起訴效力及於被告「持有」第二級毒品之部分構成要
    件事實（係屬事實上同一案件），揆諸前開毒品危害防制條例第二十條第三項之
    規定，行為人須依同條第二項之規定為不起訴處分或不付審理之裁定『後』，五
    年內再犯第十條之施用第一級、第二級毒品罪，始符合起訴之要件」，因而認本
    件公訴人起訴之程序違背前開規定而為不受理判決。
二、觀諸起訴書犯罪事實欄所載並未敘及被告有何意圖販賣而持有安非他命之犯罪事
    實，雖於證據並所犯法條欄列舉毒品危害防制條例第五條第二項之意圖販賣而持
    有第二級毒品罪名，然顯屬贅引或誤植，原判決未予究明，遽認此部分係在本件
    起訴範圍，然因起訴程序違背規定而諭知公訴不受理，就此部分係屬未受請求之
    事項而予以判決，自應由本院就此部分予以撤銷，回復未判決前之狀態，以臻適
    法。
參、上訴駁回部分：
一、公訴意旨另以：被告基於販賣第一級毒品海洛因營利之概括犯意，每次均由乙○
    ○打電話予被告聯絡購買海洛因之事宜。被告先後於九十一年二月間某日、同年
    八月間某日，在桃園縣中壢市、龍潭鄉，分別以新臺幣（下同）二千元、三千元
    之代價各販賣一小包海洛因與乙○○施用，因認被告另涉有毒品危害防制條例第
    四條第一項之販賣第一級毒品罪嫌。
二、按犯罪事實應依證據認定之，無證據不得推定其犯罪事實，又不能證明被告犯罪
    者，應諭知無罪之判決，刑事訴訟法第一百五十四條、第三百零一條第一項分別
    定有明文。又事實之認定，應憑證據，如未能發現相當證據，或證據不足以證明
    ，自不能以推測或擬制之方法，為裁判之基礎（最高法院四十年台上字第八六號
    判例參照）；且認定犯罪事實所憑之證據，雖不以直接證據為限，間接證據亦包
    括在內，然而無論直接證據或間接證據，其為訴訟上之證明，須於通常一般之人
    均不致有所懷疑，而得確信其為真實之程度者，始得據為有罪之認定，倘其證明
    尚未達到此一程度，而有合理之懷疑存在，無從使事實審法院得有罪之確信時，
    即應由法院諭知被告無罪之判決（最高法院七十六年台上字第四九八六號判例參
    照）。
三、公訴意旨認被告涉有販賣第一級毒品海洛因之犯行，無非以證人乙○○之證述，
    及上開扣案之毒品為其論據。訊據被告堅決否認有何販賣海洛因與乙○○之犯行
    ，辯稱：我並未販賣海洛因與乙○○等語。經查：
(一)證人乙○○於警訊時證稱：是以電話聯絡伊至被告家樓下交易，交易次數記不起
    來，最近一次是在九十一年九月三十日二十四時左右，被告拿到伊家當面交易二
    千元之海洛因（見偵查卷第十七頁）。惟其於偵訊時證稱：伊向被告買了很多次
    ，在農曆年前左右買的，伊在中壢的新遠東百貨後公園向被告買，事先打電話給
    被告說要四號，並事先約好時間，伊在今年（九十一年）二月向被告買毒品，並
    用了快一個禮拜，第二次是在九十一年八月，在龍潭被告家那邊向被告買，每次
    買的金額平均為二、三千元。交易細節伊不記得，只是將錢交給被告，被告事後
    再告訴伊去哪裏拿毒品，第一次在遠東是當面交錢交貨外，其餘都是伊給被告錢
    後，被告才告訴毒品放在某一台車的輪胎下，或放在某地的香菸盒，叫伊去拿，
    因交易方式特殊伊才記得（見偵查卷第五十四頁至第五十五頁）。嗣其於原審訊
    問時卻又證稱：伊向被告買過一次以上，有一次在九十一年農曆（二月間）過年
    的時候買。伊有先打電話給被告，電話中伊問被告有沒有海洛因，被告說有，並
    問要拿多少錢，伊說要一千元或二千元，約在中壢遠東百貨公司後面附近的公園
    ，到了約定地點再打電話給被告，他人出現，伊把錢給被告，被告就交付海洛因
    一包〈重量不詳〉。第二次在九十一年九月多的時候，電話中伊先告訴被告，伊
    在家，要跟被告買二千元海洛因，被告要伊將錢丟在後門，後來被告就到伊家後
    門，二人並未見面，伊將錢放在家後門門口地上的煙盒裡，被告錢拿走後，伊再
    去拿毒品云云（見原審九十二年一月二十二日訊問筆錄）。然揆諸證人乙○○於
    警訊、偵查及原審調查時之前述證詞：
１、就購買毒品之時間而言，證人乙○○於警訊時供稱向被告購買毒品之時間，是九
    十一年九月三十日二十四時許；但於偵查時卻證稱是九十一年二月間、和同年八
    月間；而其於原審訊問時則又證稱是九十一年二月和九十一年九月間，則所述購
    買毒品之時間，已有齟齬。
２、就交易地點和交易情節而言，證人乙○○於警訊中證稱：均以電話聯絡至被告住
    處樓下交易，九十一年九月三十日二十四時許該次，被告是拿毒品海洛因到伊家
    當面交易二千元的海洛因云云；惟其於偵查時卻稱：九十一年二月農曆年前該次
    ，伊在中壢的新遠東百貨後公園向被告買，在九十一年八月該次，是在龍潭被告
    家那邊向被告買云云；惟其於原審訊問時，卻係稱：在九十一年二月間該次，伊
    與被告約在中壢遠東百貨公司後面附近的公園，當面交易海洛因，在九十一年九
    月該次，被告要伊將錢丟在伊住處後門，後來被告就到伊家後門，二人並未見面
    ，伊將錢放在後門門口地上的煙盒裡，被告錢拿走後，伊再去拿毒品云云，其歷
    次所述被告販毒之地點、交易情節，顯有不符。
３、就每次購買之金額而言，證人乙○○於偵查中證稱是二、三千元；惟於原審訊問
    時卻證稱是一、二千元，亦明顯矛盾。
４、被告與證人乙○○對質時供稱：證人乙○○是挾怨報復等語，雖證人乙○○於九
    十一年十一月四日偵查時證稱：「（問：與被告有何恩怨）我有借他一千元，他
    未還我（見偵查卷第五十四頁背面），我並非挾怨報復」等語，惟其於原審九十
    二年一月二十二日調查時則否認此情而稱：與被告並無仇恨，前述金錢恩怨被告
    已將錢還伊云云，惟其自九十一年十月二日經裁定送觀察勒戒，迄原審九十二年
    一月二十二日調查時，均在觀察勒戒或強制戒治中，被告究何時、如何返還其金
    錢，實值堪疑。
５、綜上，證人乙○○之證詞顯有嚴重瑕疵，自難以之作為認定被告有前揭公訴人所
    指訴販賣海洛因犯行之積極證據。
(二)本件被告於九十年十月五日下午四時許，固為警查獲第一級毒品海洛因三小包、
    注射針筒二支、削尖吸管四支、棉花棒十四支、空夾鏈袋四十四只、殘餘海洛因
    夾鏈袋七只等物，然被告同時亦因非法施用毒品案件而經原審裁定由臺灣桃園地
    方法院檢察署檢察官送臺灣桃園看守所附設勒戒處所觀察、勒戒及強制戒治，此
    有臺灣高等法院被告全國前案紀錄表、臺灣桃園地方法院檢察署檢察官觀察勒戒
    處分執行指揮書影本各一件在卷可稽。被告己身既有施用毒品海洛因之惡習，而
    前揭扣案之毒品海洛因僅三包 (淨重九點四公克) ，其數量非鉅，供己施用，未
    違常情，又注射針筒、削尖吸管、殘餘海洛因夾鏈袋，本係供施用海洛因所用之
    物，另空夾鏈袋，衡情可供分裝海洛因之用以方便攜帶、施用，未必僅有分裝以
    供販賣一途，此外復無測量重量之磅秤或天平等物扣案，自難以推測或擬制之方
    法，僅因被告持有前揭扣案物品，即率爾認定被告有販賣第一級毒品海洛因之犯
    行。
四、綜上所述，證人乙○○前揭所述向被告購買毒品之證詞，既顯有瑕疵，在客觀上
    未達於通常一般之人均不致於有所懷疑，而證人乙○○業已死亡 (有法務部戶役
    政連結作業系統一紙為憑) ，本院亦無從傳訊以釐清其供述前後不一之原因何在
    ，本院尚無從僅憑證人乙○○上開有瑕疵之單一指訴而達於確信被告確有販賣第
    一級毒品海洛因之程度，又為警查扣之上開海洛因、注射針筒、削尖吸管、殘餘
    海洛因夾鏈袋、空夾鏈袋等物，亦不足積極證明被告確係以之做為販賣之用途，
    本件既有上述合理懷疑之存在，無從使本院得被告為有罪之確信，此外，復無其
    他積極證據足認被告有何公訴人所指訴之販賣第一級毒品海洛因之犯行，自不能
    證明其犯罪，應為被告無罪之諭知。原審據此而為被告無罪之諭知，核無不合，
    檢察官上訴指摘原判決不當為無理由，應予駁回。
據上論斷，應依刑事訴訟法第三百六十九條第一項前段、第三百六十四條、第三百六
十八條、第二百九十九條第一項前段，毒品危害防制條例第八條第一項，刑法第十一
條前段、第五十六條，判決如主文。
本案經檢察官呂光華到庭執行職務。
中      華      民      國    九十二    年      八      月     二十     日
                              臺灣高等法院刑事第二十四庭
                                  審判長法  官  陳  貽  男
                                        法  官  陳  憲  裕
                                        法  官  徐  世  禎
右正本證明與原本無異。
如不服本判決應於收受送達後十日內向本院提出上訴書狀，其未敘述上訴之理由者並
得於提起上訴後十日內向本院補提理由書（均須按他造當事人之人數附繕本）。
                                        書記官  陳  玲  憶
中      華      民      國    九十二    年      八      月     二十     日
附錄本判決論罪科刑法條：
毒品危害防制條例第八條第一項
轉讓第一級毒品者，處一年以上七年以下有期徒刑，得併科新台幣一百萬
元以下罰金。


司法院資訊處製作；財團法人民間司法改革基金會備份。
